【裁判字號】    99,監宣,189
【裁判日期】    991027
【裁判案由】    監護宣告
【裁判全文】
臺灣桃園地方法院民事裁定             99年度監宣字第189號
聲  請  人  黃謝梅蘭
代  理  人  楊逸民律師
相  對  人  黃聖坤
關  係  人  黃密儀
上列當事人間監護宣告事件，本院裁定如下：
    主      文
宣告黃聖坤（男，民國○○年○ 月○ 日生，身分證統一編號：Ｚ000
000000號）為受監護宣告之人。
選定聲請人黃謝梅蘭（女，民國40年1 月6 日，身分證統一編號
：Ｚ000000000號）為受監護宣告之人黃聖坤之監護人。
指定關係人黃蜜儀（女，民國62年12月7 日，身分證統一編號：
Ｚ000000000號）為會同開具財產清冊之人。
聲請程序費用由受監護宣告之人負擔。
    理      由
一、本件聲請意旨略以：相對人為聲請人之配偶，相對人於民國
    98年4 月14日意外跌倒，致頭部外傷併後枕部挫傷及撕裂傷
    ，到院已停止心跳經急救後雖回復心跳，惟後因縱隔腔腫瘤
    合併氣管壓迫造成暫時缺氧，而引發缺氧性腦病變，經醫院
    一年之觀察後，判定已無行為能力，相對人已不能自為意思
    表示或受意思表示，爰依民法第14條第1 項、民事訴訟法第
    597 條第1 項規定，聲請准予對相對人為監護宣告，並依民
    法第1111條規定選定聲請人為相對人之監護人暨指定關係人
    黃蜜儀為會同開具財產清冊之人等語，並提出戶籍謄本及診
    斷證明書等件為證。
二、按「對於因精神障礙或其他心智缺陷，致不能為意思表示或
    受意思表示，或不能辨識其意思表示之效果者，法院得因本
    人、配偶、四親等內之親屬、最近一年有同居事實之其他親
    屬、檢察官、主管機關或社會福利機構之聲請，為監護之宣
    告。」，民法第14條第1 項定有明文。經本院於鑑定機關即
    迎旭診所鑑定醫師邱瑞祥前訊問相對人，法官點呼相對人姓
    名3 次，相對人口插鼻胃管，均無反應（參見本院99年10月
    19日訊問筆錄）。參酌迎旭診所出具精神鑑定報告書鑑定結
    果略以：黃員已無意識，外觀尚整潔，注意力渙散，態度無
    法合作，表情淡漠，對叫喚及問話幾乎無反應無不適當行為
    ，思考、知覺、判斷力、身體抱怨、病識感、定向感等完全
    無法接受評測。顯示其認知功能已嚴重受損，無處理個人事
    物之能力，其精神狀態已達心神喪失之程度。理學檢查：黃
    院頭部無手術疤痕、四肢肌肉輕度萎縮、鼻胃管及氣管切管
    留置中等語，有該診所99年10月19日迎旭祥監宣字第99120
    號函暨所附精神鑑定報告書在卷足按。本院審酌相對人因精
    神障礙已致不能為意思表示或受意思表示，聲請人聲請對於
    相對人為監護之宣告，核無不合，應予准許。
三、再按「法院為監護之宣告時，應依職權就配偶、四親等內之
    親屬、最近一年有同居事實之其他親屬、主管機關、社會福
    利機構或其他適當之人選定一人或數人為監護人，並同時指
    定會同開具財產清冊之人。」，「法院為前項選定及指定前
    ，得命主管機關或社會福利機構進行訪視，提出調查報告及
    建議。監護之聲請人或利害關係人亦得提出相關資料或證據
    ，供法院斟酌。」，「法院選定監護人時，應依受監護宣告
    之人之最佳利益，優先考量受監護宣告之人之意見，審酌一
    切情狀，並注意下列事項：一、受監護宣告之人之身心狀態
    與生活及財產狀況。二、受監護宣告之人與其配偶、子女或
    其他共同生活之人間之情感狀況。三、監護人之職業、經歷
    、意見及其與受監護宣告之人之利害關係。四、法人為監護
    人時，其事業之種類與內容，法人及其代表人與受監護宣告
    之人之利害關係。」，民法第1111條第1 項、第2 項、第11
    11條之1 分別定有明文。經本院囑請桃園縣政府對聲請人等
    進行訪視，訪視報告略以：因相對人肢體障礙重度，生活無
    法自理，聲請人為協助辦理保險給付，乃向法院提出監護宣
    告之聲請。相對人原本患有高血壓等病症，有定時就醫服藥
    ，病情控制良好，但不幸於98年4 月14日意外跌倒，救護人
    員判斷不當，未能即時作急救動作，致成植物人狀況迄今。
    相對人癱瘓迄今一直意識不清，生活各方面完全需依賴他人
    給予協助。相對人無生活自理能力，目前由聲請人請了外籍
    看護回家照顧相對人之生活起居。聲請人及會同開具財產清
    冊之人不定期亦會協助按摩相對人之肢體，以免其肢體萎縮
    。聲請人與相對人育有一女二子，目前為兩家交通公司支付
    則人，每家公司每月約有新台幣50萬元之淨收入。聲請人表
    示願意擔任相對人之監護人，相對人之一女二子亦均同意聲
    請人擔任相對人的監護人，認為由聲請人擔任相對人之監護
    人很合宜。會同開具財產清冊人表示因相對人係自己的父親
    ，故願意擔任會同開具財產清冊之人，相對人之二子亦同意
    由相對人之女擔任會同開具財產清冊人。有桃園縣政府99年
    8 月11日府社助字第0990309912號函附桃園縣政府社會處社
    會工作及救助科監護宣告訪視報告在卷可參。考量聲請人為
    相對人之配偶，亦為實際負起照顧相對人責任之人，相對人
    之子女均未反對由聲請人擔任相對人之監護人，應屬符合相
    對人之最佳利益，爰依前揭規定選定聲請人為相對人之監護
    人；並指定關係人即相對人之女黃蜜儀為會同開具財產清冊
    之人。
四、依民事訴訟法第608條第1項，裁定如主文。
中    華    民    國    99    年    10    月    27    日
                  家事法庭法     官  陳清怡
以上正本係照原本作成。
如不服本裁定關於選定監護人及指定會同開具財產清冊之人部分
，應於裁定送達後10日內向本院（地址：桃園縣中壢市○○路○
段388 號）提出抗告狀，並繳納抗告費新臺幣1 千元，其餘關於
監護宣告部分，不得抗告。
中    華    民    國    99    年    10    月    27    日
                          書  記 官  劉昆鑫

司法院資訊處製作；財團法人民間司法改革基金會備份。
